智慧財產法院民事判決
                                 100年度民專上易字第15號
上  訴  人　  歐陽偉
兼訴訟代理人  歐陽傑
被 上 訴人  　方怡婷即小輪自行車店
訴訟代理人　  蔡旻憲
上列當事人間侵害專利權有關財產權爭議事件，上訴人對於本院
中華民國100 年1 月28日99年度民專訴字第171 號第一審判決提
起上訴，本院於同年8 月11日言詞辯論終結，判決如下：
    主  文
上訴駁回。
第二審訴訟費用由上訴人負擔。
    事實及理由
一、兩造之聲明及陳述如下：
  (一)上訴人起訴主張：
    上訴人於民國95年6 月9 日以「LED 的快速變焦裝置」向經
    濟部智慧財產局（下稱智慧財產局）申請發明專利，經核准
    為中華民國發明專利第I309729 號（下稱系爭專利）。嗣被
    上訴人未經上訴人同意，於被上訴人門市販賣侵害系爭專利
    之侵權品「變焦手電筒」。爰依專利法第85條第1 項第1 款
    及民法第216 條規定，請求被上訴人賠償300,000 元，並依
    專利法第85條第2 項規定，請求賠償業務上信譽損失300,00
    0 元，且依同條第3 項規定，請求法院酌定賠償金額之3 倍
    即900,000 元。求為命被上訴人給付300,000 元，及自起訴
    狀送達翌日起至清償日止按週年利率5%計算之利息。
  (二)被上訴人則以：上訴人於99年3 月29日在被上訴人門市購買
    變焦手電筒1 個，惟上訴人所提之手電筒（證物四）並非被
    上訴人所販售，故無侵權問題。至上訴人證物四之收據係依
    購買人意思所開立，品名「變焦手電筒」字意過於廣泛，而
    證據四之照片中手電筒並無相關品牌型號等字樣出現等語，
    資為抗辯。
  (三)原審判決駁回上訴人之訴。上訴人就其敗訴部分聲明不服，
    提起上訴，並聲明：1.原判決廢棄。2.被上訴人應給付上訴
    人300,000 元，及自起訴狀送達翌日起至清償日止按週年利
    率5%計算之利息。被上訴人則答辯聲明：駁回上訴人之訴。
二、經查下列事實，有兩造均不爭執之各該證據附卷可稽，復為
    兩造所不爭執，自堪信為真實。
  (一)上訴人前於95年6 月5 日以「LED 的快速變焦裝置」向智慧
    財產局申請發明專利，於98年5 月11日公告（公告號數：I3
    09729 ，證書號數：I309729 ，即系爭專利）（見原審卷第
    7 至9 頁之專利公報、專利證書）。
  (二)被上訴人於99年3 月29日曾以450 元之價格販賣「變焦手電
    筒」1 支，並開立收據乙紙（見原審卷第10頁反面下方之收
    據）。
三、本件兩造所爭執之處，經協議簡化如下（見本院卷第63頁）
    ：
  (一)上訴人得否依專利法第84條第1 項、第85條第1 項第2 款、
    第3 項規定，請求被上訴人負損害賠償責任？
    1.上訴人所提之系爭產品是否為被上訴人所販賣？
    2.系爭產品是否落入系爭專利申請專利範圍第1 項（公告本
      、申請更正本）？
    3.被上訴人是否具侵害系爭專利權之故意？
    4.上訴人得否請求被上訴人賠償300,000 元？
四、得心證之理由：
  (一)按發明專利權受侵害時，專利權人得請求賠償損害，專利法
    第84條第1 項前段定有明文。又因故意或過失，不法侵害他
    人之權利者，負損害賠償責任，民法第184 條第1 項前段亦
    有明文。準此，專利法第84條第1 項前段之損害賠償規定，
    應結合民法第184 條第1 項前段規定，採取過失責任主義，
    故上訴人應就被上訴人有販賣侵害系爭專利之產品，以及被
    上訴人有侵害系爭專利之故意等有利於己之事實負舉證之責
    。
  (二)上訴人主張被上訴人販賣變焦手電筒云云，並提出照片、收
    據、專利侵害鑑定分析報告（見原審卷第10頁反面、55至59
    頁）、Yahoo 奇摩拍賣網頁資料（見本院卷第13頁反面、75
    頁），另案專利訴訟之Ｃ30產品發票或收據（見本院卷第75
    頁反面至76、80頁），以及手電筒實物（置於外放證物箱）
    為證。惟查：
    1.兩造所不爭由被上訴人於99年3 月29日開立之收據，其上
      僅記載品名為「變焦手電筒」（見原審卷第10頁反面），
      而卷附之手電筒實物，該手電筒腰身有「SMALL SUN 」，
      右上方並有「TM」等英文字樣（見本院卷第79頁之勘驗結
      果），且該手電筒之包裝盒上並無任何製造廠商、銷售商
      資訊，此為上訴人所自陳（見本院卷第79頁）。是以依卷
      附之手電筒實物暨包裝盒，無從與前揭收據所載之「變焦
      手電筒」相互勾稽。
    2.被上訴人於原審所提之進貨單據中日期：98/08/16、名稱
      ：[565773]趙柏鈞、銷貨憑證：0000000000之銷貨單，其
      中第19項產品記載產品編號「1314」、品名規格「調距手
      電筒-C30三段簡裝/01*」、數量「2 個」、單價「280 」
      、金額「560 」（見原審卷第76頁），固可認定被上訴人
      於98年8 月16日進購「調距手電筒-C30三段簡裝/01*」產
      品2 個乙情，惟上訴人尚應舉證證明此「調距手電筒-C30
      三段簡裝/01*」產品即卷附之手電筒實物之事實。上訴人
      雖提出Yahoo 奇摩拍賣網址：多米生活館＊2 館＊C30 Q5
      可調距戰術手電筒/ 單段開關/ 可調距離/ 可上18650 鋰
      電池之網頁資料（見本院卷第13頁反面、75頁），該網頁
      所拍賣之C30 Q5可調距戰術手電筒，其產品名稱固有「C3
      0 」、「可調距」等文字，且其產品圖片或與卷附之手電
      筒實物或有相近之處，然無由僅憑他人之產品名稱及平面
      圖片，逕論多米生活館之C30 Q5可調距戰術手電筒的款式
      、功能、技術內容與卷附之手電筒實物相同，而遽認前述
      銷貨單之「調距手電筒-C30三段簡裝/01*」即卷附之手電
      筒實物。至本院99年度民專上字第17號、99年度民專訴字
      第119 、130 號、100 年度民專上字第17號等民事事件固
      亦有所謂C30 產品涉案中（見本院卷第75頁反面至76、80
      頁），然此乃另案產品，更無從以之作為認定卷附之手電
      筒實物之證據。
    3.上訴人雖主張被上訴人於99年7 月12日調解時，並未否認
      系爭產品為其所販售云云，惟調解程序乃經由調解委員之
      協助促使兩造合意解決糾紛，自不得以調解當時所為之陳
      述作為認定事實之佐證，故上訴人此部分主張要無足取。
    4.上訴人固否認被上訴人於原審言詞辯論期日所提之手電筒
      實物（見原審卷第101 頁），主張此無法變焦，顯與收據
      內容不符。又被上訴人無法提供系爭產品合法來源，且被
      上訴人於原審所提之進貨單據銳昇股份有限公司的出貨單
      較為制式外，竟還可看到隨堂測驗卷、價目不清等字樣，
      甚至日期為98/08/16之銷貨單竟無銷貨企業的資訊，其與
      原審所稱之「各家廠商出貨一定會附出貨明細價目」之事
      實，不相符合云云。惟上訴人就其主張之事實（即被上訴
      人有販賣卷附之手電筒實物），應先負舉證之責任，必須
      證明其為真實後，被上訴人於其抗辯事實，始應負證明之
      責任，此為舉證責任分擔之原則（最高法院18年上字第28
      55號民事判例、43年臺上字第377 號民事判例參照）。故
      本件於上訴人證明卷附之手電筒實物為被上訴人所販賣之
      前，被上訴人不負何舉證責任。故上訴人要求被上訴人負
      舉證責任云云（見本院卷第73頁反面），於法無據。
    5.上訴人另以專利侵害鑑定分析報告（見原審卷第55至59頁
      ），證明被上訴人有販賣侵權品云云（見本院卷第73頁反
      面）。然經核閱上開報告，並未記載鑑定人之姓名或名稱
      ，亦非法院所選任，應認係上訴人為說明卷附之手電筒實
      物是否落入系爭專利申請專利範圍所為之書面陳述，尚不
      足以證明卷附之手電筒實物即為被上訴人所販賣。
  (三)上訴人雖主張其於大陸亦取得「LED 快速變焦照明裝置」專
    利，而系爭產品為大陸侵權品，除不符合國家商品標示法外
    ，整體功能不佳，被上訴人故意公然銷售侵權品云云。然查
    被上訴人係經營自行車店，其營業項為自行車及其零件零售
    業、自行車修理業、租賃業、食品什貨、飲料零售業（見原
    審卷第43頁），其非變焦手電筒之製造者，且觀諸被上訴人
    於原審所提之進貨單據（見原審卷第70-1至76頁），其對外
    販售之產品種類繁多，縱使上訴人享有我國及大陸地區之專
    利權，持此仍不足以證明被上訴人明知上訴人享有系爭專利
    權，及卷附之手電筒實物落入系爭專利申請專利範圍，卻仍
    對外販賣之情。故上訴人未能證明被上訴人具侵害上訴人系
    爭專利權之故意。
  (四)至兩造其餘之攻擊或防禦方法，及未經援用之證據，經本院
    斟酌後，認為均不足以影響本判決之結果，自無逐一詳予論
    駁之必要，併此敘明。
五、綜上所述，上訴人既未能舉證證明卷附之手電筒實物為被上
    訴人所販賣，以及被上訴人有侵害系爭專利權之故意之事實
    。從而，上訴人依專利法第84條第1 項、第85條第1 項第2
    款、第3 項規定，請求被上訴人給付300,000 元，及自起訴
    狀送達翌日起至清償日止按週年利率5%計算之利息，為無理
    由。原審為上訴人敗訴判決，核無不合。上訴人上訴為無理
    由，應予駁回。
據上論結，本件上訴為無理由，依民事訴訟法第449 條第1 項、
第78條、第85條第1 項前段，判決如主文。
中　　華　　民　　國　　100　 年　　9　　 月　　1　　 日
                    智慧財產法院第二庭
                          審判長法  官　陳忠行
                                法  官  曾啟謀
                                法  官　蔡惠如
以上正本係照原本作成。
不得上訴。
中　　華　　民　　國　　100　 年　　9　　 月　　1　　 日
                                書記官  林佳蘋